【裁判字號】    98,訴,1200
【裁判日期】    981029
【裁判案由】    毒品危害防制條例
【裁判全文】
臺灣臺北地方法院刑事判決              98年度訴字第1200號
公  訴  人  臺灣臺北地方法院檢察署檢察官
被      告  甲○○
                    （現另案在臺灣臺北監獄執行中）
上列被告因毒品危害防制條例案件，經檢察官提起公訴（98年度
毒偵字第1558號），嗣於本院準備程序中，被告就被訴事實為有
罪之陳述，經告以簡式審判之要旨，並聽取當事人意見後，本院
合議庭裁定由受命法官獨任進行簡式審判程序，本院判決如下：
    主  文
甲○○施用第一級毒品，累犯，處有期徒刑捌月；又施用第二級
毒品，累犯，處有期徒刑肆月，扣案之第二級毒品甲基安非他命
成分壹包（驗餘淨重零點壹貳玖柒公克）沒收銷燬之，包裝第二
級毒品甲基安非他命所用之包裝袋壹只沒收之。應執行有期徒刑
拾壹月，扣案之第二級毒品甲基安非他命成分壹包（驗餘淨重零
點壹貳玖柒公克）沒收銷燬之，包裝第二級毒品甲基安非他命所
用之包裝袋壹只沒收之。
    事  實
一、甲○○前因違反麻醉藥品管理條例等案件，經臺灣高等法院
    以84年度聲字第779號裁定定執行刑為有期徒刑5年6月確定
    ，入監執行後，於民國85年8月24日縮短刑期假釋出監，嗣
    經撤銷假釋，應執行殘刑有期徒刑3年5月又6日。復因違反
    毒品危害防制條例等案件，分別經臺灣板橋地方法院以88年
    度訴緝字第98號判決判處有期徒刑3月確定、臺灣士林地方
    法院以88年度士簡字第1015號判決判處有期徒刑6月確定及
    臺灣高等法院以89年度上更一字第593號判決判處有期徒刑1
    年確定，前開數罪刑，連同前述殘刑有期徒刑3年5月又6日
    ，經送監接續執行，於93年7月2日假釋出監付保護管束，於
    同年9月29日保護管束期滿執行完畢。又因施用毒品案件，
    經本院以96年度毒聲字第54號裁定送觀察、勒戒後，認有繼
    續施用傾向，復經本院以96年度毒聲字第544號裁定令入戒
    治處所施以強制戒治，於97年6月16日強制戒治期滿釋放出
    所，並經臺灣臺北地方法院檢察署檢察官以97年度戒毒偵字
    第101號為不起訴處分確定。另於97年12月5日21時許，在臺
    北市文山區○○○路○段88之2號處廁所內，將第一級毒品海
    洛因及第二級毒品甲基安非他命混合施用（業經臺灣板橋地
    方法院於98年3月12日以98年度訴字第423號判處有期徒刑10
    月）；及於98年4月13日13時許，在不詳地點，施用第2級毒
    品甲基安非他命（業經本院於98年9月30日以98年度易字第
    1673號判處有期徒刑6月）。詎甲○○仍不知悔改，竟基於
    施用第一級毒品之犯意，於強制戒治期滿釋放出所後5年內
    之98年5月12日晚間10時10分許為警查獲加以採尿前回溯26
    小內之某時，在不詳地點施用第一級毒品海洛因1次；另基
    於施用第二級毒品之犯意，於同年5月11日早上某時許，在
    臺北市○○區○○路153巷17之號4樓住處，施用第二級毒品
    甲基安非他命1次。嗣於98年5月12日晚間10時10分許，在臺
    北市○○區○○路153巷17號1樓為警查獲，並扣得其所有且
    供施用之第二級毒品甲基安非他命1包（驗餘淨重0.1297公
    克），經警方採集其尿液送驗結果，發現呈現第一、二級毒
    品陽性反應，而查悉上情。
二、案經臺北縣政府警察局中和第一分局報告臺灣臺北地方法院
    檢察署檢察官偵查起訴。
    理  由
一、訊據被告甲○○對於上開事實坦承不諱（見本院98年10月19
    日準備程序筆錄及同日簡式審判筆錄），而被告為警查獲後
    排放採集之尿液，其送驗結果係呈現甲基安非他命、嗎啡及
    可待因類藥物陽性反應，有臺灣尖端先進生技醫藥股份有限
    公司98年5月26日濫用藥物檢驗報告在卷可稽（見臺灣臺北
    地方法院檢察署98年度毒偵字第1558號卷第56頁），復有扣
    案白色透明晶體1包可佐，經鑑驗結果，該晶體確檢出第二
    級毒品甲基安非他命成分（驗餘重0.1297公克），有交通部
    民用航空局航空醫務中心98年5月21日航藥鑑字第0982536號
    毒品鑑定書附卷可考（同上卷第59頁），足徵被告前開自白
    與事實相符，本件被告施用第一、二級毒品犯罪之事證明確
    ，犯行堪以認定。
二、按毒品危害防制條例於92年7月9日修正公布，自93年1月9日
    施行，其中第20條、第23條將施用毒品之刑事處遇程序，區
    分為「初犯」及「5年內再犯」、「5年後再犯」。依其立法
    理由之說明：「初犯」，經觀察勒戒或強制戒治後，應為不
    起訴處分或不付審理之裁定；經觀察勒戒或強制戒治執行完
    畢釋放後，「5年內再犯」者，因其再犯率甚高，原實施之
    觀察勒戒及強制戒治既已無法收其實效，爰依法追訴或裁定
    交付審理。至於經觀察勒戒或強制戒治執行完畢釋放後，「
    5年後再犯」者，前所實施之觀察勒戒或強制戒治已足以遮
    斷其施用毒品之毒癮，為期自新及協助其斷除毒癮，仍適用
    「初犯」規定，先經觀察勒戒或強制戒治之程序。從而依修
    正後之規定，僅限於「初犯」及「5年後再犯」二種情形，
    始應先經觀察勒戒或強制戒治程序。經查，被告前有事實欄
    所示之施用毒品紀錄，有臺灣高等法院被告前案紀錄表在卷
    可按，揆諸前開法條及說明，被告所為本件施用第一、二級
    毒品之犯行，並無「初犯」規定之適用，而應直接訴追處罰
    。按海洛因及甲基安非他命分別為毒品危害防制條例第2條
    第2項第1款、第2款明定之第一級、第二級毒品。核被告所
    為，係犯毒品危害防制條例第10條第1項之施用第一級毒品
    罪，及同條第2項之施用第二級毒品罪。被告施用前持有第
    一級毒品及施用前後持有第二級毒品之行為，為施用該種毒
    品之行為所吸收，均不另論罪。被告所犯上開二罪，其犯意
    各別，行為互殊，應予分論併罰。查被告有如事實欄所示刑
    之宣告及執行完畢情形，有臺灣高等法院被告前案紀錄表在
    卷可考，其於93年9月29日執行完畢後，5年內故意再犯本件
    有期徒刑以上之罪，為累犯，應依刑法第47條第1項規定加
    重其刑。爰審酌被告前因施用毒品，歷經觀察、勒戒程序，
    並經追訴審判，惟仍未能完全戒絕毒癮，復再犯本件施用毒
    品罪，其施用毒品對於社會秩序固有間接之影響，惟本質上
    尚屬自我戕害行為，暨被告之素行、生活狀況、智識程度、
    犯後坦承犯行之態度等一切情狀，就所犯二罪分別量處如主
    文所示之刑，並定應執行刑。扣案查獲之第二級毒品甲基安
    非他命（不含包裝袋，驗餘重0.1297公克），應依毒品危害
    防制條例第18條第1項前段規定沒收銷燬；另包裝上開毒品
    之包裝袋1個，係被告所有供其盛裝毒品免於毒品遭受潮濕
    、逸漏之用，自屬被告所有供犯罪所用之物，爰依刑法第38
    條第1項第2款規定沒收。
據上論斷，應依刑事訴訟法第273條之1第1項、第299條第1項前
段，毒品危害防制條例第10條第1項、第2項，刑法第11條前段、
第47條第1項、第51條第5款、第9款、第38條第1項第2款，判決
如主文。
本案經檢察官張成業到庭執行職務
中    華    民    國    98    年    10    月    29    日
                  刑事第十四庭  法  官  賴武志
以上正本證明與原本無異。
如不服本判決應於收受送達後10日內向本院提出上訴書狀，並應
敘述具體理由；其未敘述上訴理由者，應於上訴期間屆滿後20日
內向本院補提理由書（均須按他造當事人之人數附繕）「切勿逕
送上級法院」。
                                書記官  劉麗英
中    華    民    國    98    年    10    月    29    日
附錄本案論罪科刑法條全文
毒品危害防制條例第10條：
施用第一級毒品者，處6月以上5年以下有期徒刑。
施用第二級毒品者，處3年以下有期徒刑。


司法院資訊處製作；財團法人民間司法改革基金會備份。
